【裁判字號】    90,訴,170
【裁判日期】    900813
【裁判案由】    偽造貨幣
【裁判全文】
臺灣花蓮地方法院刑事判決                            九十年度訴字第一七號
    公  訴  人  臺灣花蓮地方法院檢察署檢察官
    被      告  戊○○
    指定辯護人  本院公設辯護人甲○
右列被告因偽造貨幣案件，經檢察官提起公訴（九十年度偵字第一二六九號），本院
判決如左：
    主  文
戊○○連續行使偽造之通用紙幣，累犯，處有期徒刑參年伍月。
扣案面額新台幣壹仟元之偽造通用紙幣伍張均沒收。
    事  實
一、戊○○曾因竊盜罪，經台灣高等法院花蓮分院判刑有期徒刑五月確定，甫於民國
    八十六年七月十八日執行完畢，仍不知悔改，竟基於行使偽造通用紙幣之概括犯
    意，自九十年四月十五日下午七時許起，在花蓮市○○○路一一七號乙○○○所
    營之名屋遊藝場內，每次交付偽造之舊版面額一千元之新台幣一張予開分員丁○○，以供開分打玩電動玩具之用，而連續四次行使偽造之通用紙幣。嗣於翌日凌
    晨一時二十分許，戊○○再交付偽造之舊版面額一千元之新台幣予乙○○○時，
    為乙○○○當場發現，並告知戊○○，戊○○乃以真鈔換回，而未遂，乙○○○
    之後並報警處理查獲。
二、案經花蓮縣警察局花蓮分局報請台灣花蓮地方法院檢察署檢察官偵查起訴。
    理  由
一、訊據被告戊○○矢口否認有右揭行使偽造新台幣千元鈔之犯行，辯稱：錢均係向
    母親拿的，況其剛開始係交付三張千元鈔予開分員以開分玩，開分員並未反應是
    假鈔，第四張千元鈔交付予老闆娘之後，老闆娘才稱係假鈔，其乃以第五張千元
    鈔跟老闆娘換回，其沒有帶假鈔，亦係交付真鈔，其認為其係被栽贓等語。經查
    被告陸續交付四次千元鈔予開分員丁○○，以供開分玩電動玩具，後丁○○交接
    時，老闆娘稱有四張假鈔，因當天晚上六時至九時，僅有二位客人，其中一位給
    新鈔，被告給舊鈔，故確定係被告拿舊千元鈔給其，並有告知老闆娘等情，業據
    證人丁○○於警訊及本院訊問時證述綦詳。證人乙○○○亦證稱：當日凌晨零時
    交班時，發現有四張千元偽鈔，當時僅被告一人在玩，於九十年四月十六日零時
    二十分左右，被告拿一張千元偽鈔叫其開分，其摸被告所給之千元鈔，覺得怪怪
    的，就當場在被告旁邊，拿高高照燈光，發現鈔票人頭不一樣，遂稱不收假鈔，
  被告就換一張真的給其，其並沒有離開現場，後來其並拿先前四張假千元鈔要被
    告換，被告稱沒錢等語。證人即被告之母林霞妹雖於警訊及本院訊問時證稱：其
    於九十年四月九日向郵局領新台幣一萬六千三百餘元，並於九十年四月十五日十
    七時許，在家中拿五千元給被告，但扣案之五張千元鈔非其拿給被告等語。且被
    告並辯稱：係遭栽贓云云。惟林霞妹之證詞僅能證明其交付五張千元真鈔予被告
    ，並不能證明被告未行使偽鈔。再者，被告遭乙○○○發現行使偽鈔後，因乙○○○要求其換回之前所使用之四張千元假鈔，被告無法換回，而遭店內人員毆打
    等情，業據被告於警訊及偵審中陳述綦詳。而本案係乙○○○主動向警方報案稱
    被告在其店內使用假千元鈔，並交付五張假的千元鈔予警員等情，業據證人即現
    場處理警員丙○○證述綦詳。若乙○○○欲栽贓予被告，焉敢於店內人員毆打被
    告之後，復主動向警方報案稱被告行使偽鈔。況一般人如在不知情之狀況下取得
    偽鈔，後得知所取者係偽鈔時，衡情應會甚為吃驚，而與稱偽鈔者加以理論，並
    就偽鈔詳細查看，以確定是否果真為偽鈔。然被告竟於乙○○○稱其所交付之千
    元鈔係偽鈔後，僅以真鈔換回，即繼續打玩電動，其反應顯與常情不符，足見其
    知悉所行使者係假鈔無訛。又扣案之五張千元鈔票，經鑑定結果均係偽造，此有
    中央銀行發行局九十年五月十五日（九０）台央發字第０三００二九五五七號函
    文足參附卷。被告所辯，顯係卸責之詞，不足採信。本件事證明確，被告犯行，
    堪予認定。
二、核被告前四次行使偽鈔之行為，係犯刑法第一百九十六條第一項行使偽造通用紙
    幣罪。其第五次行使偽造紙幣，為乙○○○當場發現而未遂，係犯刑法第第一百
    九十六條第三項、第一項之行使偽造通用紙幣未遂罪。檢察官就被告第五次行使
    偽鈔之行為，亦認係犯刑法第一百九十六條第一項之罪，容有未洽。被告前後五
    次犯行，時間緊接，方法相同，觸犯構成要件相同之罪，顯係基於概括犯意為之
    ，應依連續犯之規定論以情節較重之行使偽造通用紙幣罪，並依法加重其刑。又
    被告曾因竊盜罪，經台灣高等法院花蓮分院判刑有期徒刑五月確定，於八十六年
    七月十八日執行完畢，此有台灣高等法院被告全國前案紀錄表一紙附卷可稽，其
    於五年以內再犯本件有期徒刑以上之罪，為累犯，依刑法第四十七條規定加重其
    刑，並遞加重之。爰審酌被告犯罪之動機、手段、行使偽鈔之數量不多、所生之
    危害，及事後否認犯行等一切情狀，量處如主文所示之刑，以示警懲。扣案面額
    一千元偽造通用紙幣五張，均應依刑法第二百條之規定，宣告沒收，併此敘明。
據上論斷，應依刑事訴訟法第二百九十九條第一項前段，刑法第五十六條、第一百九
十六條第一項、第二百條、第四十七條，罰金罰鍰提高標準條例第一條前段，判決如
主文。
本案經檢察官李子春到庭執行職務。
中      華      民      國      九十    年      八      月     十三     日
                                臺灣花蓮地方法院刑事庭
                                    法  官  李  世  華
右正本證明與原本無異。
如對本判決不服，應於送達後十日內，向本院提出上訴狀。（應抄附繕本）告訴人或
被害人如對於本判決不服者，應具備理由請求檢察官上訴，其上訴期間之計算係以檢
察官收受判決正本之日期為準。
                                    法院書記官
中      華      民      國      九十    年      八      月     十六     日
附錄本判決論罪之法律條文：
刑法第一百九十六條第一項：
行使偽造、變造之通用貨幣、紙幣、銀行券或意圖供行使之用而收集或交付於人者，
處三年以上十年以下有期徒刑，得併科五千元以下罰金。
刑法第二百條：
偽造、變造之通用貨幣、紙幣、銀行券，減損分量之通用貨幣及前條之器械、原料，
不問屬於犯人與否，沒之。


司法院資訊處製作；財團法人民間司法改革基金會備份。
